【裁判字號】    96,抗,2108
【裁判日期】    970102
【裁判案由】    假扣押
【裁判全文】
臺灣高等法院民事裁定                  96年度抗字第2108號
抗  告  人  乙○○
上列抗告人因與相對人甲○○間假扣押事件，對於中華民國96年
11月21日臺灣板橋地方法院96年度裁全字第8881號所為裁定提起
抗告，本院裁定如下：
    主      文
抗告駁回。
抗告費用由抗告人負擔。
    理      由
一、本件抗告人於原法院聲請意旨略以：相對人甲○○為會首，
    邀集互助會，連會首共33會，每期會款新台幣（下同）3萬
    元，會期自民國94年3月10日起至96年11月10日止，每月10
    日開標，惟相對人自96年10月10日起即避不見面。近聞相對
    人正將所有財產搬遷隱匿，日後有不能受強制執行或甚難執
    行之虞，為保全將來執行，願提供擔保以代釋明，爰聲請裁
    定准將相對人所有財產在33萬元範圍內假扣押等語。
二、按債權人就金錢請求或得易為金錢請求之請求，欲保全強制
    執行者，固得聲請假扣押，惟此項聲請，依民事訴訟法第52
    6條第1、2項規定，對於「請求」及「假扣押」之原因應釋
    明之；如釋明不足，而債權人陳明願供擔保或法院認為適當
    者，法院始得定相當之擔保，命供擔保後為假扣押。是依上
    開法文規定，債權人聲請假扣押，依法有釋明之義務，必待
    釋明有所不足，而債權人陳明願供擔保或法院認為適當者，
    法院始得定相當之擔保，命供擔保後為假扣押；債權人不得
    未為任何釋明，而全以擔保代其釋明之責，且如釋明之不足
    無法由債權人供擔保以補足之，法院仍應駁回債權人之聲請
    ，非一經債權人陳明願供擔保，即當然准為該項假扣押 (最
    高法院93年台抗字第937號裁定參照)。所謂「假扣押之原因
    」，依同法第523條規定，係指日後有不能強制執行或甚難
    執行之虞，或應在外國為強制執行之情形，如債務人浪費財
    產、增加負擔、或就財產為不利益之處分，將成為無資力之
    狀態，或將移住遠地、逃匿無蹤、隱匿財產等是。又所謂「
    釋明」，依同法第284條之規定，係指當事人釋明事實上之
    主張時，應同時提出可供法院即時調查之證據而言，如當事
    人未同時提出供釋明用之證據，法院自無裁定限期命其補正
    之必要 (最高法院75年台抗字第453號裁定意旨參照)。
三、經查，抗告人聲請本件假扣押，就其所主張「請求之原因」
    即對相對人之會款請求權，固據提出會單影本一紙以為釋明
    （見原法院卷第9頁）；惟就「假扣押之原因」即日後有何
    不能強制執行或甚難執行之虞，或應在外國為強制執行之情
    形，則未提出任何可使法院信其主張為真實之證據以為釋明
    ，僅泛言：「近聞相對人正將所有財產搬遷隱匿，日後有不
    能受強制執行或甚難執行之虞」云云，即未盡釋明之義務，
    是依前揭說明，縱其陳明願供擔保以代釋明，仍與假扣押之
    要件不符，其所為假扣押之聲請，於法不合，不應准許，原
    法院予以駁回，核無違誤。抗告人提起本件抗告迄未提出任
    何可使本院信其主張為真實之證據，仍執陳詞空言主張，自
    難憑採。故而抗告意旨指摘原裁定不當，求予廢棄，為無理
    由，應予駁回。
四、據上論結，本件抗告為無理由，爰裁定如主文。
中    華    民    國    97    年    1     月    2     日
                  民事第十庭
                        審判長法  官  黃豐澤
                              法  官  蕭艿菁
                              法  官  林麗玲
正本係照原本作成。
不得再抗告。
中    華    民    國    97    年    1     月    2     日
                              書記官  林麗觀


司法院資訊處製作；財團法人民間司法改革基金會備份。
